臺灣新竹地方法院刑事裁定
111年度單禁沒字第230號
聲  請  人  臺灣新竹地方檢察署檢察官
被      告  謝秉豪


上列聲請人聲請單獨宣告沒收（111年度聲沒字第241號，偵查案
號：111年度毒偵緝字第498號），本院裁定如下：
    主  文
聲請駁回。 
    理  由
一、按違禁物，不問屬於犯罪行為人與否，沒收之；又違禁物得
    單獨宣告沒收，刑法第38條第1項、第40條第2項分別定有明
    文。另按毒品危害防制條例第18條第1項後段規定查獲之第
    三級、第四級毒品，無正當理由而擅自持有者，沒入銷燬之
    ，此應沒入銷燬之毒品，專指查獲施用或持有（未成罪）之
    第三級、第四級毒品而言，倘係同條例相關法條明文規定處
    罰之犯罪行為，即非該條項應依行政程序沒入銷燬之範圍；
    再同條例對於查獲之製造、運輸、販賣、意圖販賣而持有、
    以非法方法使人施用、引誘他人施用及轉讓、持有一定數量
    以上第三級、第四級毒品之沒收，並無特別規定，如其行為
    已構成犯罪，則該毒品即屬不受法律保護之違禁物，應回歸
    刑法之適用。準此，查獲之第三級、第四級毒品，非必屬違
    禁物，仍應視是否屬於行為已構成犯罪而論，否則尚應回歸
    行政秩序罰，由行政機關予以沒入銷燬。　　
二、聲請意旨略以：新竹市警察局第三分局警員於民國110年10
    月27日19時55分許，在新竹市○○○路00巷00號前，查獲被告
    謝秉豪持有毒品咖啡包2包（新竹市政府警察局第三分局扣
    押物品清單見臺灣新竹地方檢察署【下稱新竹地檢署】110
    年度毒偵字第2104號卷【下稱毒偵卷】第64頁），而被告本
    案所涉施用第二級毒品部分，業已執行觀察、勒戒完畢釋放
    ，經新竹地檢署檢察官於111年9月20日以111年度毒偵緝字
    第498號為不起訴處分並確定。而查扣之毒品咖啡包2包，均
    含有微量第三級、第四級毒品，係屬違禁物，爰依刑法第40
    條第2項、第38條第1項之規定宣告沒收等語。
三、經查：
  ㈠被告前於110年10月28日9時53分許為警採尿時起回溯96小時
    內之某時，在臺灣地區某不詳處所，非法施用第二級毒品甲
    基安非他命1次之犯行，經本院以110年度毒聲字第769號裁
    定令入勒戒處所觀察、勒戒，於111年8月6日入勒戒處所執
    行觀察、勒戒，嗣因認無繼續施用毒品之傾向，而於111年9
    月15日執行完畢釋放出所，業經新竹地檢署檢察官以111年
    度毒偵緝字第498號為不起訴處分確定等情，有上開刑事裁
    定、不起訴處分書及臺灣高等法院被告前案紀錄表各1份（
    見毒偵卷第56頁至第57頁、新竹地檢署111年度毒偵緝字第4
    98號卷第54頁，本院111年度單禁沒字第230號卷第17頁至第
    21頁）在卷足稽，並經本院核閱上開案件之卷宗無訛。
　㈡再者，被告於上開施用第二級毒品案件中，於110年10月27日
    19時55分許，為警持新竹地檢署檢察官另案核發之拘票，在
    新竹市○○區○○○路00巷00號前拘提到案，並經警執行附帶搜
    索，當場在被告所穿褲子右邊口袋內扣得其所有、疑似含有
    毒品成分之DIABLO小惡魔金底混合包2包（新竹地檢署保管
    字號：111年度安字第88號，新竹市政府警察局第三分局扣
    押物品清單見毒偵卷第64頁）乙節，業經被告供承在卷（見
    毒偵卷第9頁背面、第27頁至第28頁），且有新竹地檢署檢
    察官拘票影本、新竹市警察局第三分局搜索扣押筆錄、扣押
    物品目錄表各1份、扣案物照片2張（見毒偵卷第5頁、第14
    頁至第15頁背面、第16頁、第18頁）在卷足憑。而上開被告
    所有、為警查扣之疑似含有毒品成分之DIABLO小惡魔金底混
    合包2包，經送請臺灣尖端先進生技醫藥股份有限公司毒品
    原物鑑定實驗室以氣相層析質譜儀（GC/MS）進行鑑驗，結
    果略以：實驗室分析編號DAA8225號、DAA8226號之DIABLO小
    惡魔金底混合包2包，內均為橘色粉末，驗前淨重各為4.597
    公克、5.466公克，各因鑑驗取用0.245公克、0.264公克，
    驗餘淨重各為4.352公克、5.202公克，定性檢驗結果均為第
    三級毒品硝甲西泮、第四級毒品硝西泮（耐妥眠），各級毒
    品定量檢驗結果之純度均小於1％、純質淨重均量微無法計算
    等節，此有該公司毒品原物鑑定實驗室110年12月1日（實驗
    室分析編號：DAA8225號、DAA8226號）毒品證物鑑定分析報
    告共2份（見毒偵卷第50頁、第51頁）在卷可稽，是上開扣
    案物均為含有毒品危害防制條例第2條第2項第3款、第4款規
    定之第三級、第四級毒品之物無訛。
　㈢而上開扣案物經確認檢驗後，既均未檢出第二級毒品成分，
    是該等扣案物與被告前揭施用第二級毒品犯行應無關連性，
    又被告持有本案扣案之第三級、第四級毒品之純質淨重均未
    達法定數量以上（毒品危害防制條例第11條第5項、第6項規
    定均為5公克以上），加以被告對該扣案之第三級、第四級
    毒品之用途，均供稱係為供己施用等語（見毒偵卷第12頁背
    面、第28頁），卷內事證亦查無被告涉有何製造、運輸、販
    賣、意圖販賣而持有、以非法方法使人施用、引誘他人施用
    或轉讓第三級、第四級毒品之犯行，而施用或持有未逾法定
    數量之第三級、第四級毒品亦非毒品危害防制條例第10條、
    第11條所處罰之犯罪行為。從而，被告持有本案上開含有第
    三級、第四級毒品成分之扣案物之行為並不構成刑事犯罪，
    屬行政不法，則揆諸前揭說明，本案扣案之含有第三級硝甲
    西泮、第四級毒品硝西泮成分之DIABLO小惡魔金底混合包2
    包，均非刑法上之違禁物，自無從依刑法第40條第2項單獨
    宣告沒收，此部分應由查獲機關依法循行政程序沒入銷燬，
    是聲請人就本案上開扣案物聲請單獨宣告沒收，於法不合，
    應予駁回。
四、依刑事訴訟法第220條、第455條之36條第1項前段，裁定如
    主文。
中　　華　　民　　國　　111 　年　　12　　月　　13　　日
                  刑事第八庭    法　官　江宜穎
以上正本證明與原本無異。
如不服本裁定，應於裁定送達後5日內向本院提出抗告狀。
中　　華　　民　　國　　111 　年　　12　　月　　13　　日
                                書記官  蕭妙如